【裁判字號】    91,易緝,274
【裁判日期】    920825
【裁判案由】    詐欺等
【裁判全文】
臺灣高雄地方法院刑事判決                        九十一年度易緝字第二七四號
    公  訴  人  臺灣高雄地方法院檢察署檢察官
    被      告  甲○○
右列被告因詐欺等案件，經檢察官提起公訴（八十六年度偵字第二二八三○號），本
院判決如左：
    主  文
甲○○連續共同傷害人之身體，累犯，處拘役捌拾玖日，如易科罰金，以參佰元折算
壹日。
    事  實
一、甲○○前於民國七十九年及八十年間因違反肅清煙毒條例案件，經本院以七十九
    年度訴字第六七九號及八十年度訴字第一一三號判決分別科處有期徒刑三年二月
    ，褫奪公權三年及有期徒刑四年，褫奪公權三年在案，因適逢八十年減刑條例而
    分別減為有期徒刑二年一月十日，褫奪公權二年及有期徒刑二年八月，褫奪公權
    二年在案，並於七十九年十二月十四日入監執行，於八十二年六月十六日假釋出
    獄，並於八十四年七月二十五日縮短刑期假釋期滿，假釋未經撤銷視為執行完畢
    ，猶不知悔改，因其妹陳秀安（從父姓，原名陳月麗，業經本院以九十年度易字
    第二七一二號判決科處有期徒刑二月在案，而甲○○係從母性）在高雄市苓雅區
    ○○○路一一七巷一號家福股份有限公司大順分公司（以下稱家樂福大順店）擔
    任安全課監視員，因陳秀安於八十六年八月間被檢舉行竊該店商品，由該店經理
    乙○○囑託該店安全課課長賴寅生調查，雖賴寅生回報乙○○查無實據，然乙○
    ○仍於同年月二十六日發布調職令，預備自同年九月一日起，將陳秀安調為發票
    稽查員，賴寅生得知消息後即與陳秀安一起至高雄縣橋頭鄉○○村○○路六十八
    號娘家共同教唆甲○○及陳政輝（業經台灣高等法院高雄分院以八十九年度上易
    字第一九八四號判決判處拘役二十日確定在案）傷害乙○○，甲○○遂基於傷害
    之概括犯意，先於八十六年八月二十九日晚間八時許，趁乙○○返家在高雄市○
    ○區○○路與四維路口附近停車時，手持鋁棒（未扣案）毆打乙○○胸部、雙手
    等部位，致使乙○○受傷，後又與陳政輝共同基於傷害之犯意聯絡，於同年月三
    十一日下午九時許，趁乙○○與其妻王淑惠返家途中，在高雄市苓雅區○○○路
    一四五巷內，分持木棒（未扣案）毆打乙○○，造成乙○○因而受有左胸上方擦
    傷七Ⅹ二‧五公分、左上臂擦傷五Ⅹ一公分、左前臂瘀血八Ⅹ九公分、右腹股溝
    瘀血一Ⅹ一公分、右上肢瘀血四Ⅹ一‧五公分及四Ⅹ一‧五公分等傷害。
二、案經乙○○訴請台灣高雄地方法院檢察署檢察官偵查起訴。
    理  由
一、訊據被告甲○○矢口否認有右揭犯行，辯稱：發票稽查員的工作反而比安全課監
    視員的工作輕鬆，乙○○將伊妹陳秀安從安全課監視員調為發票稽查員，工作反
    而輕鬆，伊妹對乙○○調職應欣然接受，豈可能教唆毆打乙○○，且伊當時係與
    友人葉東展、李增田等人在高雄縣橋頭鄉「北海岸西餐廳」內飲酒，伊弟陳政輝
    亦在高雄縣橋頭鄉筆秀村之工廠內加班，並未前往上開地點，亦無毆打乙○○云
    云。惟查：
  (一)右揭事實，業據證人即被害人乙○○於偵查及本院調查程序中證述甚詳，證稱：
    八十六年八月廿九日晚間八點許，伊在高雄市○○路與四維路路口停車時，甲○
    ○用鋁棒打伊打上半身、胸部及兩隻手˙˙˙，第二次在同年月三十一日星期日
    晚上九點，伊進入住處巷口時，有二人手持木棍打伊的手、腳，其中一人是被告
    甲○○，另一人是陳政輝，當時伊太太在場，我問他們為何打我，被告甲○○說
    他弟弟被伊開除，那時確有位男性員工因工作態度不好被伊開除，及陳月麗因被
    檢舉偷東西而將她調為的發票稽核員等語（見本院九十年度易字第二七一二號卷
    九十年八月二十一日筆錄），並據證人即在場目擊之被害人乙○○之妻王淑惠於
    偵查及本院調查中證述：伊與乙○○停好車後，彎入巷子準備回家，突有二名男
    子持木棍攻擊乙○○，其中一人即在庭（偵查庭）之被告陳政輝，伊確見被告毆
    打乙○○等語（見本院前開筆錄），且參以於八十六年度偵字第二八八三○號偵
    查庭時，經證人即被害人乙○○當庭指認係被告甲○○所為，且於檢察官提示三
    人口卡予證人乙○○指認，證人乙○○亦指認係被告陳政輝所為（見八十六年十
    二月二十二日及八十七年四月二十三日訊問筆錄），而證人乙○○於案發前與被
    告甲○○及陳政輝互不相識，業據被告甲○○及另案被告陳平輝供承在卷，如本
    件傷害犯行確非被告甲○○與另案被告陳政輝所為，何以證人乙○○於偵查程序
    中，能確實指認出渠二人？顯見告訴人乙○○所言非虛。此外，並有告訴人乙○
    ○的驗傷診斷證明書一紙附在警卷可憑，足見被告甲○○確有於右揭時、地毆打
    告訴人乙○○無訛。
(二)被告甲○○雖辯稱案發當時伊與陳政輝均不在場，並以證人李增田、葉東展於偵
    查中之證詞及被告所簽發之本票、北海岸西餐廳之帳單佐證其說。而證人葉東展
    雖於偵查中證稱：八十六年八月二十九日下午二、三點與朋友在岡山某地喝酒，
    下午三、四點時被告加入，約晚上六、七點又到橋頭鄉的北海岸西餐廳續攤，約
    十點左右離開，當時有十餘人在場，未注意被告甲○○是否全程在場，但費用是
    被告甲○○簽帳的等語（見八十六年度偵字第二八八三○號卷八十七年五月八日
    訊問筆錄）；證人李增田亦於偵查中證稱：伊是北海岸西餐廳的老闆，被告甲○
    ○於八月二十九、三十及三十一日此三天前往伊餐廳消費，都是在下午六、七點
    到餐廳消費，晚上十一、二點時離去，伊只有在被告消費一小時後進去敬酒，敬
    完酒後就離開，簽帳單及本票是被告消費後簽的等語（見上開偵查卷八十七年六
    月四日訊問筆錄）。然查，被告甲○○係受同案被告陳秀安、賴寅生之教唆始於
    前開時日毆打告訴人乙○○等情，已據被告陳秀安於警訊時供稱：「（問：你曾
    否教唆他人毆打店經理乙○○成傷？）有的，我曾叫我胞兄甲○○毆打店經理乙
    ○○。」，復供陳：因店經理乙○○調查伊偷公司商品之事，故伊始教唆伊兄甲
    ○○毆打乙○○等語（參警訊筆錄），參以證人葉東展就被告甲○○於八十六年
    八月二十九日下午八時至十時許，並未注意被告甲○○有無全程在場，則被告甲
    ○○於當日下午八時許是否在北海岸西餐廳內與證人葉展東飲酒，非無疑義，是
    證人葉東展之證詞尚難為被告甲○○有利之認定。再證人李增田雖證稱被告甲○
    ○於八十六年八月三十一日下午六、七點前往該餐廳消費，然證人李增田既係於
    被告甲○○進入該餐廳消費後一小時左右（即晚上七、八點許），方向被告敬酒
    ，則被告於晚上九點許離開餐廳驅車至高雄市○○區○○路告訴人乙○○住處，
    亦非不可能，是證人李增田所言，亦不足為被告有利之認定。至偵查附卷簽帳單
    及發票，僅能證明被告於結帳時係在北海岸西餐廳內，亦不足認定被告於案發時
    未在現場。再者，另案被告陳政輝亦無法提出其不在場之證據，可見另案被告陳
    政輝辯稱其不在場云云，應係卸責之詞，無足採信。雖被告甲○○又辯稱其妹被
    調動之職務反而比較輕鬆，無教唆其毆打告訴人乙○○動機云云。然同案被告陳
    秀安係因被檢舉偷竊而遭調職，已如前述，雖新調動之發票稽查員職務比前所擔
    任之安全課監視員輕鬆，然對其名譽有嚴重之影響，並非無無毆打告訴人乙○○
    之動機，事被告辯稱無毆打動機云云，亦不足採。
  (三)綜上所述，本件事證已臻明確，被告上開傷害犯行，已堪認定。
二、核被告甲○○所為係犯刑法第二百七十七條第一項傷害罪。又被告甲○○與另案
    被告陳政輝就八十六年八月三十一日之傷害犯行，有犯意之聯絡及行為之分擔，
    均為共同正犯。又被告先後二次傷害告訴人乙○○犯行，時間緊接，觸犯構成要
    件相同之罪名，顯係基於概括之犯意為之，為連續犯，應依刑法第五十六條之規
    定以一罪論，並加重其刑。再被告於七十九年及八十年間因違反肅清煙毒條例案
    件，經本院以七十九年度訴字第六七九號及八十年度訴字第一一三號判決分別科
    處徒有期徒刑三年二月，褫奪公權三年及有期徒刑四年，褫奪公權三年在案，因
    逢八十年減刑條例而分別減為有期徒刑二年一月十日，褫奪公權二年及有期徒刑
    二年八月，褫奪公權二年在案，並於七十九年十二月十四日入監執行，於八十二
    年六月十六日假釋出獄，於八十四年七月二十五日縮短刑期假釋期滿未經撤銷視
    為執行完畢，有臺灣高雄地方法院檢察署刑案資料查註紀錄表一份附卷可憑，茲
    被告於上開有期徒刑執行完畢後五年以內再犯有期徒刑以上之本罪，為累犯，應
    依累犯之規定加重其刑，並依法遞加之。爰審酌被告僅因其妹職務調動，即傷害
    告訴人，造成告訴人受有非輕之傷害，犯後又否認犯行，毫無悔意等一切情狀，
    量處如主文所示之刑。又按刑法第四十一條業於九十年一月十日修正公布，同年
    月十二日生效，修正後刑法第四十一條第一項前段規定「犯最重本刑為五年以下
    有期徒刑以下之刑之罪，而受六個月以下有期徒刑或拘役之宣告，因身體、教育
    、職業、家庭之關係或其他正當事由，執行顯有困難者，得以一元以上三元以下
    折算一日，易科罰金。」，與修正前刑法第四十一條規定「犯最重本刑為三年以
    下有期徒刑以下之刑之罪，而受六個月以下有期徒刑或拘役之宣告，因身體、教
    育、職業、家庭之關係，執行顯有困難者，得以一元以上三元以下折算一日，易
    科罰金。」有異，故依刑法第二條第一項前段規定，本件自應適用裁判時之法律
    即修正後刑法第四十一條第一項前段之規定，諭知易科罰金之折算標準。
據上論斷，應依刑事訴訟法第二百九十九條第一項前段、刑法五十六條、第二百七十
七條第一項、第四十七條、第二條第一項前段、修正後第四十一條第一項前段、罰金
罰鍰提高標準條例第一條前段、第二條，判決如主文。
本案經檢察官羅水郎到庭執行職務。
中      華      民      國    九十二    年      八      月    二十五    日
                         臺灣高雄地方法院刑事第十二庭
                               法  官    廖純卿
右正本證明與原本無異。
如不服本判決，應於判決送達後十日內，向本院提出上訴狀。
                               書記官    劉企萍
中      華      民      國    九十二    年      八      月    二十九    日
附錄本案論罪科刑法條全文：
刑法第二百七十七條第一項：
  傷害人之身體或健康者，處三年以下有期徒刑、拘役或一千元以下罰金。


司法院資訊處製作；財團法人民間司法改革基金會備份。
